臺灣臺中地方法院刑事判決　　　　　　　　　　　　　九十三年度訴字第七二號
　　公　訴　人　臺灣臺中地方法院檢察署檢察官
　　被　　　告　丙○○
右列被告因妨害自由等案件，經檢察官提起公訴（九十三年度偵緝字第三○四號），
本院判決如左：
    主  文
丙○○共同以強暴方法剝奪人之行動自由，處有期徒刑玖月。
    事  實
一、丙○○與乙○○（業經臺灣臺中地方法院檢察署檢察官另行偵查起訴）係朋友關
    係，緣乙○○於民國九十二年五月七日晚間八時許，在臺中縣大里市○○路七三
    五巷口麵攤以酒瓶毆打己○○成傷，嗣己○○之女兒戊○○、戊○○之前夫甲○○於同年月九日晚間九時許，至臺中縣大里市○○路七三五巷三十弄七號丙○○
    之住處欲向乙○○索取醫藥費，丙○○出面代為協調醫療費用之事未果，竟對戊○○、甲○○心生不滿，於九十二年五月十日凌晨二時二十分許，丙○○、乙○○夥同姓名年籍不詳之成年男子三人，至臺中縣大里市○○路○段大明巷十八弄
    十號己○○住處，共同基於傷害、恐嚇、並剝奪甲○○行動自由之犯意聯絡，由
    其中一位身材稍胖之不詳姓名成年男子，先揮拳擊打甲○○，使甲○○不敢反抗
    ，丙○○即喝令另二名不詳姓名年籍之男子將甲○○帶走，該二名男子即將甲○○強行帶往機車處，以一前一後將甲○○夾於中間之方式乘載機車，強行將甲○○押往臺中縣大里市○○街某處工地，限制甲○○之行動自由，期間並由前開三
    位男子輪流以拳頭、酒瓶毆打甲○○之頭、臉部或以鐵線勒甲○○之脖子，致甲○○受頭部外傷合併腦震盪、顏面多處撕裂傷、右眼挫傷合併結膜出血等傷害，
    隨後丙○○與乙○○到場，亦無釋放甲○○之意，並以行動電話與己○○連絡，
    告知須以己○○之兒子交換甲○○等語，嗣因丙○○等人知悉己○○已報警，方
    釋放甲○○，並同時以「不要管你老婆家的事，不然要你全家死光」等言詞恐嚇
    甲○○，令甲○○心生畏懼，致生危害於安全，始讓甲○○離去自行返家，於此
    已剝奪甲○○行動自由約歷時一小時。
二、案經甲○○訴由臺中縣警察局霧峰分局移送臺灣臺中地方法院檢察署檢察
    官偵查起訴。
    理  由
一、訊據被告丙○○固坦承於右揭時、地至案外人己○○家中，並至證人即告訴人甲○○遭毆打限制自由之臺中縣大里市○○街某處工地，惟矢口否認有何公訴人所
    指之前揭犯行，辯稱：九十二年五月十日是乙○○說要去打甲○○，伊想想不對
    勁，就找當時與伊在家泡茶的朋友庚○○一同過去己○○家中，到達時庚○○留
    在車上，伊進去，即看到乙○○與己○○的小兒子在打架，伊把他們拉開後，聽
    己○○說甲○○被一群年輕人押走，請伊向乙○○詢問人被押在何處，伊即當場
    問乙○○，乙○○立即以手機與人聯絡，約十分鐘後得知甲○○之下落，伊就馬
    上開車約十幾分鐘與其朋友庚○○到達該地，乙○○約過了一分鐘後也到場，伊
    到達時甲○○他們已打完架，甲○○就自己走了，伊看沒事，就與朋友離開云云
    。惟查：
(一)、證人甲○○於本院審理時證述：「被告帶乙○○、還有四、五個人（嗣後回憶確
    認應係三人，參本院卷第四三、四四頁）到戊○○家，戊○○的父親（丁○○）
    開門讓他們進來，我從廁所走出來，乙○○就說：今天你是不是有帶兄弟去丙○○家中鬧場？我說沒有，我只有跟戊○○一起去，乙○○就說要帶我走，被告那
    時好像在客廳裏，當時有一胖胖的人打我一拳，另二人就把我押在機車上面，把
    我夾在中間帶我到戊○○家後面公園，到時載我二人中一人又打我一拳，後又帶
    我到附近蓋房子的工地，下車又打我一拳，我就吐了，他們又拿類似鐵線的東西
    勒我脖子，約二、三分鐘後，他們拿酒瓶敲我頭，之後被告就到達，乙○○也有
    到場，被告有與戊○○的母親（己○○）聯絡，他們就知道有報警，被告跟己○○通電話時說要他的兒子來換我。…」（本院卷第四一頁）、「他（指被告）叫
    我不要管戊○○家的事，我說我不知道什麼事，他叫我不要回來這邊，他也有說
    ：你不要管你老婆家的事，不然有幾條命，要叫他們全家死光光，那時說這番話
    ，也包含我在內。」（本院卷第四一頁）、「從頭到尾都是被告身旁的小弟打我
    ，在戊○○家及客廳門口他都有叫那些人把我押走，且叫了三次，說：帶走、帶
    走，意思是不要再跟我說了。他要放走我之前，知道我受傷，但猶豫了很久，才
    叫人放我走。…」（本院卷第四一頁）、「我被押出去時，被告坐在客廳裏面，
    我那時沒注意他說什麼話，我被其中一人拖到門口，被另一較胖的人打一拳，這
    時被告就說：帶走帶走。」（本院卷第四二頁）、「被告到達時，我已經被打完
    ，他就在旁邊跟戊○○的母親講電話，沒有任何幫我或勸阻的動作。」（本院卷
    第四四頁）等詞，核與證人甲○○於偵查中所述：「九十二年五月九日下午我到
    我前妻戊○○的家裏玩，聽他們說我岳母被打的事情，晚上九點我與戊○○到臺
    中縣大里市○○路七三五巷三十弄七號丙○○的住處向他索取醫藥費…沒想到九
    十二年五月十日凌晨二點二十分乙○○、丙○○帶了四名男子到我岳母家來押人
    ，因為我岳母在睡覺才把我押走，我跟乙○○、丙○○都不認識，他們押我時候
    問我到丙○○家做什麼，其餘沒有說什麼話就把我押走，在我岳母家時就有一個
    我不認識的人出手打我的肚子，後來把我押到位於大里市○○街某處工地，他們
    用拳頭、酒瓶打我的額頭，用電線勒我脖子，他們六個人在一我看不清楚是何人
    出手，我不認識的人出言恐嚇我說要我自己從樓上跳下來事情就可以解決，丙○○要我不要管我前妻的事情，不然要我全家死光光，我聽了很害怕，因為乙○○
    他們知道我岳母有報警就提前離開我自己走回家，我被押走約一小時。」（九十
    二年偵字第一四六一九號卷第三七頁）等語，就被人押走等重要情節所述互核一
    致。且證人甲○○於事發之前與被告並不認識，亦無仇怨，衡情當無設詞構陷之
    理。又證人甲○○所述其遭毆打之情形，亦與診斷證明書上所載之(一)頭部外傷合
    併腦盪(二)顏面多處撕裂傷(三)右眼挫傷合併結膜出血等傷勢相符，此有中山醫學大
    學附設醫院九十二年五月十日診斷證明書一紙（九十二年度偵字第一四六一九號
    卷第二三頁）在卷可稽，是其前開證述應堪採信。又證人甲○○於警詢及偵查中
    稱除被告丙○○、同案被告乙○○外尚有四人，核與其於本院審理時所述除被告
    丙○○、同案被告乙○○外應尚有三人等語不符，惟查事發之際證人甲○○僅曾
    見過被告丙○○一面，其餘之人均未曾見過，在如此緊張之情況下，記憶難免有
    所疏失遺漏，證人甲○○既已於本院審理時，明確表示經其仔細回想，當時應係
    誤算一人（本院卷第四四頁），自應以其在本院所述為可採，惟其所述之人數雖
    與警詢偵查中所述有所出入，然其既已明確指出其中被告在前開押人行為中之角
    色，則其前開人數所述雖有出入，亦無礙其證詞之可信度。
(二)、證人戊○○、丁○○即當時目睹事發經過之人，雖經本院傳訊而未到庭，惟其偵
    查中業經檢察官以證人身分傳訊作證，並令其具結以擔保其證言之真實性，又無
    其他顯有不可信之情況，依刑事訴訟法第一百五十九條之一第二項之規定，證人
    戊○○、丁○○於偵查中之證言應有證據能力合先敘明。而證人戊○○、丁○○
    均於偵查中明確指認，當時押走證人甲○○之人即係被告丙○○與同案被告乙○○等情（九十二年度偵字第一四六一九號卷第三八頁、九十三年度偵緝字第三○
    四卷第二四頁），而證人戊○○、丁○○早於事發前即已認識被告，已據被告供
    承在卷（九十三年度偵緝字第三○四號卷第十三頁），故證人戊○○、丁○○當
    不致錯認。且證人戊○○亦證述：丙○○與甲○○是一起來的，當時伊為了不讓
    他們把甲○○帶走還跟他們發生拉扯，甲○○被押走後不久，乙○○就騎機車離
    開了，丙○○跟伊等說不要報警，隨後也離開了，丙○○還跟伊父親說他們只是
    要帶甲○○到公園聊天（九十二年度偵字第一四六一九號卷第三八頁、九十三年
    度偵緝字第三○四卷第二四頁）等語，亦核與證人甲○○所述在前開證人戊○○
    家中遭人押走之情節相符。
(三)、參酌同案被告乙○○亦於偵查中供述：丙○○跟伊說要去己○○家中押人，原本
    是要押己○○，後來因為沒有看到己○○就押甲○○，在己○○家中伊並沒有打
    甲○○，伊等把甲○○押到瑞和街工地，他們出手打甲○○，有人拿酒瓶，伊不
    知道有沒有人勒他脖子，但伊與丙○○都在旁邊看，後伊與丙○○說放甲○○回
    去，丙○○說要用己○○的兒子換甲○○，伊離開時甲○○已經被放走等語（九
    十二年度偵字第一四六一九號卷第三九頁），其所述亦與證人甲○○所述遭被告
    等人押走毆打及被告曾說要以己○○兒子換證人甲○○之情節大致相符。而同案
    被告乙○○係被告之友人，且依被告供承本件伊係出面居間為同案被告乙○○代
    為轉述與案外人己○○傷害事件處理事宜乙節，顯見被告與同案被告乙○○之交
    情應非一般，同案被告乙○○應無故意設詞誣陷被告之理，故同案被告乙○○就
    關於被告部分之供述亦堪採信。
(四)、證人庚○○於本院審理時證述：九十二年五月九日己○○的女兒戊○○說要來被
    告家裏跟乙○○要醫藥費，乙○○不在，被告說會代為轉達，之後甲○○與戊○○就離開，過了約半小時，乙○○回來，被告告訴他這件事，乙○○聽到就氣沖
    沖的出去，伊二人覺得這樣不好，約十分鐘後，被告開車載伊去己○○家，那時
    是晚上七、八點或八點多，…伊與被告到莊家時，只有被告一人進去，伊沒進去
    ，被告說叫伊不必下車，他會處理，伊就留在車上，後伊看到己○○、丁○○出
    來跟被告說甲○○被人帶走，當時乙○○還在屋內與其他人互毆，被告就問乙○○說：你把人帶到哪裏？乙○○就說有人騎車把他帶走，被告就叫乙○○直接在
    那裏打電話問對方把人帶到那裏，伊二人就離開了，伊二人在該處停留約一、二
    十分鐘，後來被告載伊經過被告家門口，伊就下車了，下車後伊即騎機車回臺中
    市○○路住處，約九點多到達，之後就一直待在家裏沒出去云云（本院卷第四八
    頁、四九頁）。惟證人庚○○所述其與被告到達證人戊○○家中時已不見證人甲○○，當時時間約晚間八時許，惟本案事發之時間為九十二年五月十日凌晨二時
    二十分許，業如前述，是證人庚○○所述之時間與事發之時間相距達五、六小時
    之久，且證人庚○○證述其嗣後係騎機車回臺中市○○路之家中時間約三十分鐘
    ，惟晚間八、九點多之市區街景與凌晨二點多之街景顯有不同，證人庚○○係騎
    乘機車回家，且路程長達三十分鐘感受應更為深刻，豈有可能將八、九點與凌晨
    二點之時點錯記，故其前開證述情節是否詳實，要非無疑。且被告於本院審理時
    迭稱：伊係與庚○○到達臺中縣大里市○○街某處工地現場云云（本院卷第十七
    頁、四六頁），而證人庚○○卻證稱：…被告載其經過被告家中，伊即下車，騎
    乘機車回家云云。其二人前開所述亦顯不一致，故證人庚○○所述既有前開所指
    之瑕疵，其所述尚難憑採。是以，被告前開所辯：伊事發當時係與證人庚○○在
    一起，伊與庚○○到達戊○○家中時，已不見證人甲○○，嗣與證人庚○○到達
    工地現場時已打完架，甲○○就自己走了云云顯屬無據。
(五)、綜上所述，右揭事實業據證人甲○○、戊○○、丁○○證述屬實，復與同案共犯
    乙○○供述情節大致相符，並有前開診斷證明書在卷足憑，堪可認定。
二、核被告所為係犯刑法第三百零二條第一項之以強暴方法剝奪人之行動自由罪、同
    法第二百七十七條第一項之傷害罪、同法第三百零五條之恐嚇危害於安全罪。被
    告前開就犯行與同案被告乙○○及姓名年籍不詳之成年男子三名有犯意聯絡，行
    為分擔，為共同正犯。又其所犯前開三罪間，有方法目的之牽連關係，應依刑法
    第五十五條之規定，從較重之刑法三百零二條第一項之以強暴方法剝奪人之行動
    自由罪處斷。爰審酌被告五年內未曾受有期徒刑以上刑之宣告，素行尚佳，惟其
    夥同四人以傷害、恐嚇之方法剝奪證人甲○○之人身自由達一小時之久，並造成
    證人王瑞琪身體之傷害，心理之恐懼非謂不大，且如此手段亦對社會秩序產生不
    良影響，及犯後猶否認犯行，犯後態度不佳等一切情狀，量處如主文所示之刑。
據上論斷，應依刑事訴訟法第二百九十九條第一項前段，刑法第二十八條、第三百零
二條第一項、第二百七十七條第一項、第三百零五條、第五十五條、罰金罰鍰提高標
準條例第一條前段，判決如主文。
中      華      民      國      九十三      年      六      月    九    日
                                臺灣臺中地方法院刑事第十四庭
                                    審判長法  官  楊  真  明
                                          法  官  陳      葳
                                          法  官  劉  逸  成
右正本證明與原本無異。
如不服本判決，應於送達後十日內向本院提出上訴狀（須附繕本），上訴於臺灣高等
法院臺中分院。
                                          書記官
中      華      民      國      九十三      年六      月    九    日
附錄論罪科刑法條
中華民國刑法第三百零二條
 (剝奪他人行動自由罪)
私行拘禁或以其他非法方法，剝奪人之行動自由者，處五年以下有期徒刑、拘役或三
百元以下罰金。
中華民國刑法第三百零五條
 (恐嚇危害安全罪)
以加害生命、身體、自由、名譽、財產之事，恐嚇他人致生危害於安全者
，處二年以下有期徒刑、拘役或三百元以下罰金。
中華民國刑法第二百七十七條
 (普通傷害罪)
傷害人之身體或健康者，處三年以下有期徒刑、拘役或一千元以下罰金。
犯前項之罪因而致人於死者，處無期徒刑或七年以上有期徒刑；致重傷者
，處三年以上十年以下有期徒刑。
